臺灣臺南地方法院民事裁定
110年度消債更字第241號
聲  請  人
即債 務 人  何佳熹  

代  理  人  楊珮如律師(法扶律師)
上列當事人因消費者債務清理事件聲請更生，本院裁定如下：
    主    文
債務人何佳熹自民國一一０年十月二十二日下午五時起開始更生
程序，並命司法事務官進行本件更生程序。
    理    由
一、按債務人不能清償債務或有不能清償之虞，且無擔保或無優
    先權之債務總額未逾新臺幣（下同）1,200萬元者，於法院
    裁定開始清算程序或宣告破產前，得向法院聲請更生；債務
    人對於金融機構負債務者，在聲請更生或清算前，應向最大
    債權金融機構請求協商債務清償方案，或向其住、居所地之
    法院或鄉、鎮、市、區調解委員會聲請債務清理之調解；協
    商或調解成立者，債務人不得聲請更生或清算，但因不可歸
    責於己之事由，致履行有困難者，不在此限；法院開始更生
    程序之裁定，應載明其年、月、日、時，並即時發生效力；
    法院裁定開始更生或清算程序後，得命司法事務官進行更生
    或清算程序；必要時，得選任律師、會計師或其他適當之自
    然人或法人1人為監督人或管理人，消費者債務清理條例第3
    條、第42條第1項、第45條第1項、第151條第1項、第7項、
    第16條第1項分別定有明文。
二、本件聲請意旨略以：債務人積欠無擔保或無優先權債務總額
    約2,240,285元，為清理債務，前向本院聲請消費者債務清
    理前置調解（110年度南司消債調字第227號），經本院核發
    調解不成立證明書。債務人名下無財產，每月工作收入約24
    ,000元，負債超出資產甚多，且母親年逾80歲，日常生活需
    人照顧，債務人已達不能清償債務之程度。又債務人未經法
    院裁定開始清算程序或宣告破產，依消費者債務清理條例提
    出本件更生之聲請等語。
三、經查：
  ㈠債務人為一般消費者，5年內未從事營業活動，積欠無擔保或
    無優先權債務總額未逾1,200萬元，前為清理債務，曾向本
    院聲請與債權人間債務清理之調解，最大債權金融機構國泰
    世華商業銀行股份有限公司（下稱國泰世華銀行）具狀提供
    分180期、每月每期給付8,000元、0利率之還款方案，債務
    人於本院核發調解不成立證明書後，向本院聲請更生等情，
    業據債務人提出財產及收入狀況說明書、債權人清冊、債務
    人清冊，財團法人金融聯合徵信中心當事人綜合信用報告及
    調解不成立證明書為證（見本院卷第19-30頁），並經本院
    調取110年度南司消債調字第227號卷查證屬實，是債務人無
    擔保或無優先權之債務總額未逾1,200萬元，且提起本件更
    生聲請前，已踐行前置調解程序而調解不成立之事實，應堪
    認定。
  ㈡債務人主張其擔任廚師，每月薪資24,000元乙節，與債務人
    勞保投保資料大致相符（見本院卷第35-36頁），且其名下
    並無其他資產，有民國108、109年度綜合所得稅各類所得資
    料清單、全國財產稅總歸戶財產查詢清單（見本院卷第31-3
    3頁）。基此，債務人主張每月薪資收入為24,000元之事實
    ，堪屬可採，故其償債能力自應以上開薪資為據。
  ㈢按消費者債務清理條例立法目的係為使不幸陷入經濟困境之
    人得以清理債務、重建生活，並在清理債務過程中能適度保
    有符合人性尊嚴之最低基本生活所需，而非維持債務人過去
    慣常之寬裕生活型態，否則非僅有悖於消費者債務清理條例
    之意旨，更係將債務人因個人浪費或財務管理失控之風險不
    當轉嫁予金融機構負擔，顯非公允。故為妥適調整債務人與
    債權人及其他利害關係人間之權利義務關係，保障債權人獲
    得公平受償，並謀求消費者經濟生活之重建復甦機會，法院
    對於債務人每月必要生活費用之數額，自不可僅以債務人之
    主張為斷，而應參酌消費者債務清理條例第64條之2第1項關
    於同條例第64條第2項第4款所稱必要生活費用之認定標準定
    之，方屬允洽。次按，債務人必要生活費用，以最近一年衛
    生福利部或直轄市政府所公告當地區每人每月最低生活費1.
    2倍定之，消費者債務清理條例第64條之2第1項定有明文。
    復按債務人為使其有經濟復甦更生之機會，自應以誠實及信
    用之原則面對自己之債務，積極勉力謀求更生償債方案，除
    應積極開源努力勤奮工作以增加收入償還債務外，尚須節流
    儉樸其生活需求而適當控制其生活費用支出，以達成勉力履
    行債務。而參酌臺南市110年度之每人每月最低生活費為13,
    304元，該生活費標準係按照政府最近1年平均每人消費支出
    （包括食品費、衣著鞋襪費、房租水電費、家居管理費、醫
    療保健費、交通通訊費、娛樂教育費及雜項支出）百分之60
    訂定，故消費者債務清理條例事件之債務人每月生活費標準
    自堪以最近1年衛生福利部或直轄市政府所公告當地區每人
    每月最低生活費1.2倍即15,965元計之【計算式：13,304×1.
    2＝15,965，元以下四捨五入】。債務人雖主張其每月必要生
    活費用平均為16,000元【計算式：房屋使用費4,200元+手機
    通信費1,200元+膳食費7,200元+加油費1,400元+雜支2,000
    元】，另有勞保費1,536元+健保費1,626元+常年會費200元
    ，然該數額顯已逾越首揭標準15,965元，從而，其每月個人
    生活必要支出自應以15,965元為據。
  ㈣債務人稱其須扶養母親，每月支出扶養費2,500元等語。查債
    務人之母於27年出生，已逾法定退休年齡而有受債務人扶養
    之權利及必要，又其名下並無不動產，109年度所得僅1,817
    元，有本院依職權調取之稅務電子閘門財產所得調件明細表
    可佐（見本院卷第59頁），堪認有受扶養之必要。而債務人
    每月支出之扶養費2,500元，未逾越上開最低生活費標準，
    堪認為合理。
  ㈤綜上各情，債務人每月所得24,000元，扣除每月生活必要費
    用15,965元及扶養費2,500元後，僅剩餘額5,535元【計算式
    ：24,000元－15,965元－2,500元】，顯無法負擔國泰世華銀
    行提出每月還款8,000元之清償方案，堪認債務人之經濟狀
    況無法負擔前置調解條件，有不能清償債務之情形。
四、綜上所述，依債務人之收入、財產及必要生活支出之情形，
    已有不能清償債務之情形，且其係一般消費者，未從事營業
    ，無擔保或無優先權之債務未逾1,200萬元，亦曾踐行前置
    調解程序而調解不成立，復未經法院裁定開始清算程序或宣
    告破產（見本院卷第37頁），又查無消費者債務清理條例第
    6條第3項、第8條或第46條各款所定應駁回更生聲請之事由
    存在，則本件債務人聲請更生，於法應屬有據。
五、末按，法院裁定開始更生或清算程序後，得命司法事務官進
    行更生或清算程序，必要時得選任律師、會計師或其他適當
    之自然人或法人一人為監督人或管理人，消費者債務清理條
    例第16條第1項定有明文。本件既經本院裁定開始更生程序
    ，爰併依前開規定，命司法事務官進行更生程序。
中　　華　　民　　國　　110 　年　　10　　月　　22　　日
                  消債法庭    法  官　田幸艷
上開裁定正本核與原本無異。
本裁定不得抗告。
本裁定已於110年10月22日下午5時公告。　　　　　　　　　
中　　華　　民　　國　　110 　年　　10　　月　　22　　日
                              書記官  駱映庭